【裁判字號】    89,交易,693
【裁判日期】    891030
【裁判案由】    過失致死
【裁判全文】
臺灣高雄地方法院刑事判決                        八十九年度交易字第六九三號
    公  訴  人  臺灣高雄地方法院檢察署檢察官
    被      告  甲○○
右列被告因過失致死案件，經檢察官提起公訴（八十九年度偵字第七九二五號），本
院判決如左：
    主  文
甲○○無罪。
    理  由
一、公訴意旨略以：被告甲○○於民國八十九年三月十一日十五時四十五分許，在高
    雄縣鼓山區○○路中烈祠附近，指導張萬居騎乘機車，惟其應注意並能注意，作
    必要之安全措施，使張萬居避免跌倒或撞及他物或相類似之其他危害，依當時情
    況並無不能注意之情事，詎甲○○竟疏於注意，未作上述安全措施，率然將車號
    ＮＸＥ—三三○號之重型機車交由張萬居自行騎乘，為因張萬居不識車性，致先
    衝撞路旁安全島而跌倒，而受有顱骨骨折之重傷不治死亡等語，因認被告甲○○
    涉有刑法第二百七十六條第一項之過失致人於死罪嫌。
二、按犯罪事實應依證據認定之，無證據不得推定其犯罪事實。又不能證明被告犯罪
  者，應諭知無罪之判決，刑事訴訟法第一百五十四條、第三百零一條第一項分別
    定有明文。又事實之認定，應憑證據，如未能發現相當證據，或證據不足以證明
    ，自不能以推測或擬制之方法，為裁判基礎（最高法院四十年台上字第八六號判
    例參照）。且認定犯罪事實所憑之證據，雖不以直接證據為限，間接證據亦包括
    在內，然而無論直接證據或間接證據，其為訴訟上之證明，須於通常一般之人均
    不致有所懷疑，而得確信其為真實之程度者，始得據為有罪之認定，倘其證明尚
    未達到此一程度，而有合理之懷疑存在而無從使事實審法院得有罪之確信時，即
    應由法院為諭知被告無罪之判決（最高法院七十六年台上字第四九八六號判例參
    照）。
三、本件公訴人認被告涉有前開犯行，其所依憑之證據及理由無非係以被告前開過失
    致人於死之犯行，已據被告甲○○自承不諱，並有道路交通事故調查報告表，及
    現場照片七幀在卷可憑，而被害人張萬居確係因本件事故而死亡，業經檢察官督
    同法醫師相驗屬實，製有勘驗筆錄、相驗屍體證明書、驗斷書可稽。
四、訊據被告雖坦承明知被害人張萬居僅會騎腳踏車，但不會騎機車，因被害人稱欲
    上補校而學機車，並於前開時、地教導被害人騎乘機車，且被害人並因煞避不當
    致擦撞到安全島而跌倒之事實，核與卷附之道路交通事故調查報告表所記載之情
    形相符，惟堅決否認有任何過失，辯稱：伊教被害人騎機車時，先叫被害人戴上
    安全帽，並告知被害人如何加油及煞車之方式，再將變速部分打好擋，被害人不
    用再打擋，即可騎乘，並在路旁看被害人騎一段路還滿穩的，之後發現被害人騎
    不穩時已來不及等語。
五、經查：
  （一）本件車禍事故發生之當時情狀為︰天候晴朗、有日間自然光線、路面鋪設柏
        油、且路面乾燥、無缺陷、道路上亦無障礙物，視距亦為良好等情，事故地
        點係在高雄縣鼓山區○○路三十二號之中烈池入口道路，距離入口約五公尺
        處之水泥圍欄邊有一約零點五公尺寬之刮痕，而被害人倒臥於圍欄旁之花圃
        內，車輛受損之部為係前車輪處受損之事實，有高雄市政府警察局交通大隊
        第三分隊員警於事故發生後至現場所測繪之道路交通事故調查報告表一分及
        事故現場相片七幀附卷可憑。又被害人騎乘機車時並配帶有安全帽，不惟據
        被告陳述明確，前開事故調查報告表亦載有被害人有佩戴安全帽等情，足認
        被告選擇教授被害人騎乘機車之地點與時間，係忠烈祠公園內，且當時晴天
        ，係白天有充足之日間自然光線，道路上鋪設有柏油之平坦路面，路上亦無
        任何障礙物，堪認被告就選擇地點與時間上並無何過失。
  （二）又就教授之過程觀之，被告稱其已將機車之變速擋已打好，騎乘者僅需操作
        加油與煞車即可騎乘，且已告知被害人操作之過程，即被告之重型機車並無
        煞車、排檔等方面之故障，被告將性能正常之機車交予被害人騎乘，並告知
        騎乘機車所應操作之過程，並陪同在路旁觀察，惟重型機車之教授過程，無
        法像慢車如腳踏車般，教授者可隨時跟在騎乘者之身旁幫忙扶持，或如自小
        客車等亦可乘坐於右側旁，加以注意道路上之情狀，或告知進行加油或煞車
        等情，是被告教導被害人騎乘機車之情狀與一般單純將車輛借予無駕駛執照
        而欲學習駕駛者不同，是被告在路旁觀察被害人騎乘機車之過程，但如被害
        人突因緊張或其他原因而產生不穩或煞避不及時，教授者亦可能無法即時趕
        至旁邊或為任何協助行為；復據證人即現場處理員警邱敏瑞亦到庭陳稱，被
        害人可能係因先撞到路旁水泥矮欄才摔下車，頭部剛好碰到花圃內的突出短
        樹幹才死亡，並拍攝相關相片（見八十九年十月四日本院訊問筆錄），綜前
        說明，堪認被告已盡其教導者之注意義務，而被害人係恰巧因頭部撞及至花
        圃內之突出短樹幹，才造成死亡之結果，即造成被害人死亡之原因純係意外
        所致。
  （三）法院於訴訟上當不能因為對於待證事實，尤其是交通車禍事故中關於事故係
        如何發生之待證事實，如因欠缺直接目擊證人或其他間接證據等證據資料可
        資認定時，即推論被告涉嫌違反注意義務而有過失，此際法院即應依訴訟上
        之待證事實「倘有懷疑，則從被告之利益作解釋」之證據法則為事實之認定
        ，是本件卷存證據資料內既無任何直接或間接證據可資證明被告確有如公訴
        人所抽象指稱被告未作必要安全措施之過失，實難認被告教導被害人騎乘機
        車，因被害人不慎摔倒即認被告應負過失致死之罪責。
六、綜上所述，公訴人認被告所涉有之刑法第二百七十六條第一項之過失致人於死罪
    嫌，就其所認被告有未作必要安全措施之過失，尚與事實有間，此外復查無其他
    積極證據足資證明被告有何公訴人所指之上開犯行，既不能證明被告犯罪，核諸
    前揭說明，自應為被告無罪之諭知。
據上論斷，應依刑事訴訟法第三百零一條第一項，判決如主文。
中      華      民      國    八十九    年      十      月     三十     日
                        台灣高雄地方法院刑事交通法庭
                              法    官     程克琳
右正本證明與原本無異。
如不服本判決，應於判決送達後十日內，向本院提出上訴狀。
                              書 記 官     王麒雄
中    華    民    國      八十九      年      十      月      三十一    日


司法院資訊處製作；財團法人民間司法改革基金會備份。
